【裁判字號】    89,自緝,40
【裁判日期】    900830
【裁判案由】    詐欺
【裁判全文】
臺灣臺北地方法院刑事判決                          八十九年度自緝字第四號
    自  訴  人  甲○○
    被      告  丙○○
右列被告因詐欺案件，經自訴人提起自訴，本院裁定如左：
    主  文
自訴駁回。
    理  由
一、按法院或受命推事於自訴案件第一次審判期日前訊問及調查結果，如認為案件有
    刑事訴訟法第二百五十二條至第二百五十四條之情形者，得以裁定駁回其自訴，
    同法第三百二十六條第三項定有明文。
二、本件自訴意旨略稱：被告徐國基與同案被告乙○○（已另案無罪判決）原在台北
    市○○路○段三００巷二十六弄二十一號一樓及地下一樓共同經營「西藏餐坊」
    ，而於民國八十七年三月二十五日以餐坊擴大營業裝潢為由，向自訴人甲○○分
    別借款新台幣（下同）七十五萬元及二十五萬元，並當場簽發本票二紙保證「西
    藏餐坊」擴充後營業利潤將倍數成長，清償能力絕無問題，自訴人深信不疑而在
    台北市○○○路○段二一０號二樓「吾愛吾家」西餐廳內交付現金一百萬元，詎
    本票屆期未獲付款，自訴人迭經催索，被告丙○○乃於同年七月一日將「西藏餐
    坊」股權讓渡自訴人，以抵充部分債務，殊料被告二人於同年八月初逃逸無蹤，
    該餐坊又遭被告二人頂讓他人，自訴人始知上當受騙，因認被告丙○○涉有刑法
    第三百三十九條第一項之詐欺罪嫌云云，為此提起本件自訴。
三、按犯罪事實應依證據認定之，無證據不得推定其犯罪事實，又不能證明被告犯罪
    者應諭知無罪之判決，刑事訴訟法第一百五十四條及第三百零一條第一項分別定
    有明文。而刑事訴訟法上所謂認定事實之證據，係指足以認定被告確有犯罪行為
    之積極證據而言，該項證據自需適合於被告犯罪事實之認定，始得採為斷罪資料
    ，事實之認定應憑證據，如未發現相當證據，或證據不足以證明，自不能以推測
    或擬制之方法，以為裁判之依據，告訴人之告訴係以使被告受刑事訴追為目的，
    是其陳述是否與事實相符，仍應調查其他證據以資審認。另刑法第三百三十九條
    第一項詐欺罪之成立，以意圖為自己不法之所有，以詐術使人將本人或第三人之
    物交付為要件，所謂以詐術使人交付，必須被詐欺人因其詐術而陷於錯誤，若其
    所用之方法不能認為詐術，亦不致使人陷於錯誤，即不構成該罪，最高法院二十
    九年上字第三一０五號、四十年台上字第八六號、五十二年台上字第一三００號
    、四十六台上字第二六０號分別著有判例可資參照。
四、訊據被告堅決否認有上揭犯行，辯稱：伊因經營店面向自訴人借七十五萬元，後
    來生意不好，還不出錢要頂讓給自訴人，自訴人不要，所以伊才頂讓給別人，且
    伊已與自訴人和解，並陸續還了五十萬元，伊並無騙錢的意思等語。本院經查，
    被告丙○○確有向自訴人借款七十五萬元一節，除經自訴人指訴綦詳外，並有證
    人乙○○到庭證述屬實，此外復有被告簽發之本票一紙在卷可稽。而自訴人據以
    認定被告涉犯詐欺罪嫌之主要依據，乃因被告未依約按時給付借款，且經聯繫無
    著，遂認被告有上述詐欺取財罪嫌。然被告自陳曾於此段期間內更易居處，是否
    因此致自訴人無法聯繫被告，非無疑問。又自訴人亦陳稱當初被告可能是因餐廳
    經營不善，經濟狀況不佳，而需錢周轉，之後被告曾經表示願頂讓該店鋪，但因
    自訴人對餐飲業不熟，不敢貿然接手予以拒絕，被告始將店鋪頂給別人；其後雖
    因一時找不到被告，始認被告或有詐欺意圖，嗣雙方取得聯繫後，乃知悉被告輾
    轉遷徙之情及斯時周轉不順之窘境，現雙方取得聯繫後已達成和解，且被告因經
    濟情況好轉，已還清大部分的借款等情，是被告是否自始即有不法所有之詐欺意
    圖，亦非無疑。況自訴人於本院審理時亦表示本件純屬誤會，雙方已達成和解等
    語，故自訴人僅因被告一時無法還錢，而又聯繫無著，即認被告有前揭犯行，恐
    嫌速斷，蓋被告於借款之際之主觀想法、嗣後實際用款情況，以及與自訴人溝通
    後所為舉措，均應作為判斷被告是否具有自訴人所指犯行之考量因素，自訴人僅
    憑未能獲得清償一節即率爾指責被告有前揭犯行，似有未洽，本件應屬債務不履
    行之民事糾紛，與詐欺取財之刑責無涉。此外，復查無其他積極證據證明被告有
    何詐欺犯行，尚難僅憑自訴人之指訴，遽認被告自始即有詐欺故意及為詐術行為
    是認無法證明被告犯罪，依照首開說明，本件自訴應予駁回。
據上論結，應依刑事訴訟法第三百二十六條第三項、第二百五十二條第十款裁定如主
文。
中      華      民      國      九十      年      八    月    三十  日
                                      臺灣臺北地方法院刑事第九庭
                                          法  官   汪  漢  卿
右正本證明與原本無異
如不服本裁定應於送達後五日內向本院提出抗告狀
                                          書記官   石  幸  代
中      華      民      國      九十      年      八    月    三十    日


司法院資訊處製作；財團法人民間司法改革基金會備份。
